臺灣高等法院刑事裁定
109年度抗字第124號
抗  告  人
即  受刑人  張文龍



上列抗告人即受刑人因聲請定其應執行刑案件，不服臺灣桃園地
方法院中華民國108年12月24日裁定（108年度聲字第4619號），
提起抗告，本院裁定如下：
    主  文
抗告駁回。
    理  由
一、原裁定意旨略以：抗告人即受刑人張文龍（下稱受刑人）所
    犯如原裁定附表（下稱附表）所示之罪，業先後經原法院及
    本院判處如附表所示之刑，均經確定在案，有該判決書及本
    院被告前案紀錄表各1份在卷足稽。經審核受刑人所犯如附
    表編號1至17所示之罪，均係於附表編號1所示判決確定日期
    前為之，雖有得易科罰金之罪與不得易科罰金之罪，屬刑法
    第50條第1項但書第1款之情形，然本件檢察官係依受刑人之
    請求，聲請定其應執行之刑，核與刑法第50條第2項規定相
    符，並定其應執行之刑為有期徒刑5年7月，又因與不得易科
    罰金之罪合併處罰，而不得諭知易科罰金之折算標準等語。
二、抗告意旨略以：依刑法第51條第5款規定及法律理念，定應
    執行刑有其外部界限及內部界限之拘束，又刑法第56條連續
    犯之規定已於94年2月2日刪除，法院於數罪併罰時除不得逾
    越法律規定範圍外，尚重教化之功能，而非僅在實現報應定
    義觀念。參照各法院中對於罪犯所判之例：如販賣毒品案件
    5個15年計75年，法院定其應執行為19年；又如強盜案件6件
    ，分別判刑5年6月，合計33年，定應執行刑為6年6月；最高
    法院98年台上字第6192號犯27次詐欺罪（合計30年7月）應
    執行4年；與以上各例相較，受刑人所犯各罪刑之手段類似
    ，時間接近，原裁定所定應執行刑期顯然過重，難謂公平云
    云。
三、按「裁判確定前犯數罪者，併合處罰之。但有下列情形之一
    者，不在此限：一得易科罰金之罪與不得易科罰金之罪。二
    得易科罰金之罪與不得易服社會勞動之罪。三得易服社會勞
    動之罪與不得易科罰金之罪。四得易服社會勞動之罪與不得
    易服社會勞動之罪。前項但書情形，受刑人請求檢察官聲請
    定應執行刑者，依第51條規定定之」；「數罪併罰，有二裁
    判以上者，依第51條之規定，定其應執行之刑」，刑法第50
    條、第53條分別定有明文。又「數罪併罰，分別宣告其罪之
    刑，依下列各款定其應執行者：…五、宣告多數有期徒刑者
    ，於各刑中之最長期以上，各刑合併之刑期以下，定其刑期
    。但不得逾30年」，刑法第51條第5款亦有明文。且行為人
    所犯為數罪併罰，其中雖有得易科罰金罪，但因與不得易科
    之他罪合併處罰之結果，於定執行刑時，祇須將各罪之刑合
    併裁量，不得易科罰金合併執行（司法院釋字第144 號、第
    679 號解釋意旨參照）。再者，法律上屬於自由裁量之事項
    ，有其外部性界限及內部性界限，並非概無拘束。依據法律
    之具體規定，法院應在其範圍選擇為適當之裁判者，為外部
    性界限；而法院為裁判時，應考量法律之目的，及法律秩序
    之理念所在者，為內部性界限。法院為裁判時，二者均不得
    有所踰越。在數罪併罰，有二裁判以上，定其應執行之刑時
    ，固屬於法院自由裁量之事項，然仍應受前揭外部性界限及
    內部性界限之拘束（最高法院94年度台非字第233 號判決意
    旨參照）。又刑事訴訟法第370條第2項「前項所稱刑，指宣
    告刑及數罪併罰所定應執行之刑」、第3 項「第1項規定，
    於第一審或第二審數罪併罰之判決，一部上訴經撤銷後，另
    以裁定定其應執行之刑時，準用之」之規定，已針對第二審
    上訴案件之定應執行之刑，明定有不利益變更禁止原則之適
    用；而分屬不同案件之數罪併罰有應更定執行刑之情形，倘
    一裁判宣告數罪之刑，曾經定其執行刑，再與其他裁判宣告
    之刑定其執行刑時，在法理上亦應同受此原則之拘束，亦即
    另定之執行刑，其裁量所定之刑期，不得較重於前定之執行
    刑加計後裁判宣告之刑之總和（最高法院103年度台抗字第7
    07號、第674號、108年度台抗字第436號裁定意旨參照）。
    再數罪併罰之定應執行之刑，係出於刑罰經濟與責罰相當之
    考量，並非予以犯罪行為人或受刑人不當之利益，為一種特
    別的量刑過程，相較於刑法第57條所定科刑時應審酌之事項
    係對一般犯罪行為之裁量，定應執行刑之宣告，乃對犯罪行
    為人本身及所犯各罪之總檢視，除應考量行為人所犯數罪反
    應出之人格特性，並應權衡審酌行為人之責任與整體刑法目
    的及相關刑事政策，在量刑權之法律拘束性原則下，依刑法
    第51條第5款之規定，採限制加重原則，以宣告各刑中之最
    長期為下限，各刑合併之刑期為上限，但最長不得逾30年，
    資為量刑自由裁量權之外部界限，並應受法秩序理念規範之
    比例原則、平等原則、責罰相當原則、重複評價禁止原則等
    自由裁量權之內部抽象價值要求界限之支配，使以輕重得宜
    ，罰當其責，俾符合法律授與裁量權之目的，以區別數罪併
    罰與單純數罪之不同，兼顧刑罰衡平原則。個案之裁量判斷
    ，除非有全然喪失權衡意義或其裁量行使顯然有違比例、公
    平等諸原則之裁量權濫用之情形，即不得任意指其為違法（
    最高法院100年度台抗字第314號裁定意旨參照）。
四、經查：受刑人前因犯如附表所示之罪，經附表所示法院先後
    判處如附表所示之刑，均經分別確定在案，有原審105年度
    審易緝字第84號、本院106年度上易字第696號、106年度上
    易字第1374號、本院106年度上訴字第1989號判決、原審106
    年度審訴字第1033號、原審106年度易字第416號、最高法院
    107年度台上字第1901號、原審107年度審易字第571號判決
    及本院被告前案紀錄表各1份在卷可稽。原裁定因依檢察官
    所為之聲請，就受刑人所犯上開17罪所處之刑，以各該罪之
    宣告刑為基礎，依刑法第51條第5款限制加重原則規定之外
    部性界限（即以最長期宣告刑有期徒刑10月為下限，以宣告
    刑總和有期徒刑9年4月為上限），且參酌附表編號2至10所
    示之罪曾經本院以106年度上易字第696號判決定應執行有期
    徒刑2年10月，附表編號1至15所示之罪則經原審107年度聲
    字第1911號裁定定應執行有期徒刑4年10月，因而原審裁定
    受刑人應執行有期徒刑5年7月，並未較重於前定之執行刑加
    計後裁判宣告之刑之總和，復以受刑人所犯如附表編號12、
    14、15、17所示之罪雖得易科罰金，但因與附表編號1至11
    、13、16所示不得易科罰金之罪合併處罰之結果，於定執行
    刑時，自不得諭知易科罰金之折算標準等語。其裁量權之行
    使，並未違反內部性界限，更無明顯過重而違背比例原則或
    公平正義之情形，且已有再給予折扣，自無違法或不當。至
    抗告意旨雖援引其他案件所處之刑，於定應執行刑時均大幅
    減輕刑度而指摘原裁定所定之應執行刑過重，不符合公平原
    則、比例原則云云。然個案情節不同，難以比附援引，是受
    刑人執此為由請求給予其最有利之裁定云云，顯非有據。依
    上所述，受刑人執前詞空言指摘原裁定不當，為無理由，應
    予駁回。
據上論斷，應依刑事訴訟法第412 條，裁定如主文。
中　　華　　民　　國　　109 　年　　2 　　月　　5 　　日
                  刑事第二十庭  審判長法　官  王復生
                                      法　官  遲中慧
                                      法　官  陳春秋
以上正本證明與原本無異。
如不服本裁定，應於收受送達後五日內向本院提出再抗告狀。
                                      書記官  周彧亘
中　　華　　民　　國　　109 　年　　2 　　月　　6 　　日